最高法院民事裁定　　　　　　　九十四年度台聲字第七八一號
　　聲　請　人　甲○○
上列聲請人因與台中縣警察局間請求拆屋還地事件，對於中華民
國九十四年四月二十一日本院裁定（九十四年度台上字第六九九
號），聲請再審，本院裁定如下：
    主  文
聲請駁回。
聲請訴訟費用由聲請人負擔。
    理  由
本件聲請人主張本院九十四年度台上字第六九九號確定裁定有民
事訴訟法第四百九十六條第一項第一款適用法規顯有錯誤之情形
，對之聲請再審，係以：伊自民國四十八年間起占有未辦保存登
記之門牌號碼台中市○○街十六巷六號房屋，迄五十九年間已逾
十年，得依取得時效之規定登記為所有人，而合法占有系爭房屋
。台灣高等法院台中分院九十三年度上字第二五六號判決認定財
政部國有財產局台灣中區辦事處業於五十九年十二月二十六日辦
畢系爭房屋為國有之所有權第一次登記，伊占有系爭房屋，係屬
無權占有，認事用法顯然不當。伊對台灣高等法院台中分院上開
判決提起上訴時，業已指摘其認定違背法令且有判決不備理由之
違法，原確定裁定謂伊無具體之指摘，顯有未合云云，為其論據
。
按上訴第三審法院，非以原判決違背法令為理由，不得為之。又
提起上訴，上訴狀內應記載上訴理由，表明原判決所違背之法令
及其具備內容，暨依訴訟資料合於該違背法令之具體事實，其依
民事訴訟法第四百六十九條之一規定提起上訴者，並應具體敘述
為從事法之續造、確保裁判之一致性或其他所涉及之法律見解具
有原則上重要性之理由。同法第四百六十七條、第四百七十條第
二項定有明文。又取捨證據認定事實屬於第二審法院之職權，若
其認定並不違背法令，即不許任意指摘其認定不當，以為上訴理
由。聲請人於前訴訟程序提起第三審上訴，係以：伊係自四十八
年間起占有系爭房屋，至該房屋於五十九年十二月二十六日登記
為國有止，已超過十年，得依取得時效之規定登記為所有人，自
有權占有系爭房屋，前訴訟程序第二審判決認定系爭房屋係屬國
有，伊係無權占有，顯有未合云云，為其理由。原確定裁定認聲
請人所陳上述理由，無非係就事實審法院取捨證據、認定事實之
職權行使，指摘其為不當，並就事實審已論斷者，泛言未論斷，
而未表明前訴訟程序第二審判決所違背之法令及其具體內容，暨
依訴訟資料合於該違背法令之具體事實，並具體敘述為從事法之
續造、確保裁判之一致性或其他所涉及之法律見解具有原則上重
要性之理由。因認其上訴為不合法，以裁定駁回其上訴，經核並
無適用法規顯有錯誤之情形。次查聲請再審，應依民事訴訟法第
五百零七條準用第五百零一條第一項第四款規定表明再審理由，
此為必須具備之程式。所謂表明再審理由，必須指明確定裁定有
如何合於法定再審事由之具體情事，始為相當；倘僅泛言有何條
款之再審事由，而無具體情事者，尚難謂已合法表明再審理由。
如未表明再審理由，法院無庸命其補正。聲請人又主張原確定裁
定有民事訴訟法第四百九十六條第一項第十三款所定事由，惟核
其聲請狀內表明之再審理由，並未敘明原確定裁定有如何合於民
事訴訟法第四百九十六條第一項第十三款規定之具體情事，自難
認其就此部分已合法表明再審理由，此部分之聲請為非合法。
據上論結，本件聲請一部為無理由，一部為不合法。依民事訴訟
法第五百零七條、第五百零二條第一項、第九十五條、第七十八
條，裁定如主文。
中　　華　　民　　國　九十四　年　　九　　月　二十九　日
                      最高法院民事第一庭
                          審判長法官  林　奇　福
                                法官  陳　國　禎
                                法官  李　彥　文
                                法官  謝　正　勝
                                法官  袁　靜　文
      本件正本證明與原本無異
                                      書  記  官
中　　華　　民　　國　九十四　年　　十　　月　 十四　 日
                                                      J
